【裁判字號】    92,易,1446
【裁判日期】    920820
【裁判案由】    侵占等
【裁判全文】
臺灣臺北地方法院刑事判決                        九十二年度易字第一四四六號
    公  訴  人  臺灣臺北地方法院檢察署檢察官
    被      告  乙○○
右列被告因侵占等案件，經檢察官提起公訴（八十八年度調偵字第七五一號），本院
判決如左：
    主    文
乙○○連續意圖為自己不法之所有，而侵占自己持有他人之物，處有期徒刑肆月，如
易科罰金，以參佰元折算壹日。又未指定犯人，而向該管公務員誣告犯罪，處有期徒
刑參月。如易科罰金，以參佰元折算壹日。應執行有期徒刑陸月。如易科罰金，以參
佰元折算壹日。
    事    實
一、乙○○於民國八十七年八月二十日，受甲○○委託出售祖母綠套鍊三套及紅寶套
    鍊一套等珠寶，價值新臺幣（下同）五百四十五萬元，詎乙○○因缺錢周轉，竟
    基於意圖為自己不法所有之概括犯意，先於同年十月間某日，將其中祖母綠套鍊
    及紅寶套鍊各一套變易其原持有之意思而為所有之意思，予以侵占入己，連同其
    所有之支票三紙（票號分別為ＨＺ0000000號、ＨＺ0000000號、
    ＨＺ0000000號，面額均為五十萬元，發票人均為鄭淑敏，付款人均為中
    國國際商業銀行新竹分行）交付予杜嫦娥持向林俊明借款一百五十萬元。乙○○
    復於同年十月三十一日及同年十一月二日，將其餘之祖母綠套鍊二套變易其原持
    有之意思而為所有之意思，予以侵占入己，持向臺北市○○○路○段三六之一三
    號二樓順隆當鋪典當，得款六十萬元。甲○○於八十八年二月十五日知悉上情後
    ，即向乙○○催討，並要求其提供返還之保證，乙○○則於同年月十六日開立本
    票五紙交付予甲○○，惟屆期並未兌現。乙○○另明知其所有上開中國國際商業
    銀行新竹分行、票號ＨＺ0000000號、面額為五十萬元、發票人為鄭淑敏
    之支票一紙，業已交付予杜嫦娥持向林俊明借款，並未遺失，竟因不欲支付上開
    票款，遂基於未指定犯人誣告之犯意，而於八十八年二月二十五日前往中國國際
    商業銀行新竹分行謊報前開支票遺失，經由填寫票據掛失止付通知書、遺失票據
    申請書，向新竹市票據交換所申報票據遺失，經轉請該管司法警察機關協助偵查
    ，未指定犯人而誣告持有該支票之人涉犯侵占遺失物罪。嗣經執票人向第一商業
    銀行西台南分行提示時，因不獲兌現，始知悉上情。乙○○嗣於前開其所誣告事
    件裁判確定前即本件檢察官偵查中自白前開事實。
二、案經甲○○訴由臺南市警察局第五分局報請臺灣臺南地方法院檢察署呈請臺灣高
    等法院檢察署核轉臺灣臺北地方法院檢察署檢察官偵查起訴。
    理    由
一、右揭事實業據被告乙○○於偵查及本院審理時均自始供承不諱，核與被害人甲○
    ○於偵查時之指訴情節相符，並經證人林俊明、黃陳孟真、杜嫦娥等人於偵查中
    之證述情節相符，此外，復有保管條一紙、當票二紙、切結書一紙、支票三紙、
    本票三紙、協議書三紙、遺失票據申報書一紙及掛失止付票據提示人資料查報表
    （以上均為影本）等資料在卷可稽，堪認被告之自白核與事實相符，自得採為論
    罪之依據。本件事證已臻明確，被告右開犯行洵堪認定。
二、核被告所為，係犯刑法第三百三十五條第一項侵占罪及同法第一百七十一條第一
    項之未指定犯人誣告罪。被告先後多次侵占之犯行，時間緊接，所犯係構成要件
    相同之罪名，顯係基於概括犯意反覆為之，為連續犯，應依刑法第五十六條之規
    定，以一罪論，並加重其刑。又被告所犯侵占罪及未指定犯人誣告罪二罪之間，
    犯意各別，罪名互殊，應予分論併罰。被告於檢察官偵查中已經自白前揭刑法第
    一百七十一條第一項之未指定犯人誣告罪，依刑法第一百七十二條之規定，被告
    於其所誣告之案件，裁判確定前自白，依法減輕其刑。爰審酌被告之犯罪動機、
    目的、手段、品行、智識程度，致被害人甲○○所生之損害，及其因一時貪慾圖
    便，短於思慮，而申報支票遺失，造成他人有受刑事訴追處分之虞，及對票據流
    通所生危害程度，惟念其犯罪後尚能坦認犯行，深表悔意等一切情狀，分別量處
    如主文所示之刑。又按刑法第四十一條已於九十年一月四日修正為：「犯最重本
    刑五年以下有期徒刑以下刑之罪，而受六個月以下有期徒刑或拘役之宣告，因身
    體、教育、職業、家庭之關係或其他正當事由，執行顯有困難者，得以一元以上
    三元以下折算一日。但確因不執行所宣告之刑，難收矯正之效，或難以維持法秩
    序者，不在此限」，並經總統於九十年一月十日公布，而於同年一月十二日生效
    ，併參酌最高法院二十四年七月民刑庭總會決議之意旨，故爰依前開條文及刑法
    第二條第一項前段之規定，就所宣告之刑分別諭知易科罰金之折算標準。並定其
    應執行之刑，及諭知易科罰金之折算標準。
據上論斷，應依刑事訴訟法第二百九十九條第一項前段，刑法第二條第一項前段、第
五十六條、第一百七十一條第一項、第三百三十五條第一項、第五十一條第五款、第
一百七十二條、修正後第四十一條第一項前段，罰金罰鍰提高標準條例第一條前段、
第二條，判決如主文。
本案經檢察官黃兆揚到庭執行職務。
中      華      民      國    九十二    年      八      月     二十     日
                                臺灣臺北地方法院刑事第七庭
                                    法  官  蔡正雄
右正本證明與原本無異。
如不服本判決，應於判決送達後十日內向本院提出上訴狀（應抄附繕本）。告訴人或
被害人如對於本判決不服者，應具備理由請求檢察官上訴，其上訴期間之計算係以檢
察官收受判決正本之日期為準。
                                    書記官  黃秀琴
中      華      民      國    九十二    年      八      月    二十一    日
附錄本案論罪科刑所依據之法條：
中華民國刑法第一百七十一條
 (未指定犯人誣告罪)
未指定犯人，而向該管公務員誣告犯罪者，處一年以下有期徒刑、拘役或三百元以下
罰金。
未指定犯人，而偽造、變造犯罪證據，或使用偽造、變造之犯罪證據，致開始刑事訴
訟程序者，亦同。
中華民國刑法第三百三十五條
 (普通侵占罪)
意圖為自己或第三人不法之所有，而侵占自己持有他人之物者，處五年以下有期徒刑
、拘役或科或併科一千元以下罰金。
前項之未遂犯罰之。


司法院資訊處製作；財團法人民間司法改革基金會備份。
